【裁判字號】    97,交聲,3409
【裁判日期】    980331
【裁判案由】    聲明異議
【裁判全文】
臺灣臺中地方法院交通事件裁定        97年度交聲字第3409號
原處分機關  交通部公路總局臺中區監理所
異  議  人  甲○○
即受處分人
                    國民
上列受處分人因違反道路交通管理處罰條例案件，對於交通部公
路總局臺中區監理所97年10月9 日所為之處分（豐監違字第裁63
－B00000000號裁決書），聲明異議，本院裁定如下：
    主  文
原處分撤銷。
甲○○不罰。
    理  由
一、原處分機關即交通部公路總局臺中區監理所係以：本件異議
    人即受處分人甲○○（下稱受處分人）於民國97年1 月23日
    晚上6 時30分許，騎乘車牌號碼M5V－189號重型機車，行經
    高雄市○○路166 號前，因「未戴安全帽」違規，經高雄市
    政府警察局依違反道路交通管理處罰條例第31條第6 項之規
    定，掣開舉發違反道路交通管理事件通知單（高市警交字第
    B00000000號）予以舉發，本所遂於97年10月9日，以豐監稽
    違字第裁63－B0000 0000號裁決書，裁處罰鍰新臺幣5 百元
    。
二、本件受處分人甲○○聲明異議意旨略以：本件違規當時騎乘
    車牌號碼M5V－189號重型機車之人，並非伊本人，且該機車
    亦非伊所有，另伊曾因遭他人冒名，而接獲高雄市政府警察
    局開立高市警交字第B00000000 號舉發違反道路交通管理事
    件通知單，伊除於97年1 月30日至法務部調查局高雄市調查
    站說明因身分資料遭詐欺集團冒用等情外，就未曾再至高雄
    市，請予查明等語。
二、查於97年1月23日晚上6時30分許，騎乘車牌號碼M5V－189號
    重型機車之駕駛人，在高雄市○○路166 號前，因未戴安全
    帽之違規，經高雄市政府警察局警員舉發，固有高雄市政府
    警察局高市警交字第B00000000 號舉發違反道路交通管理事
    件通知單在卷可證。而上開舉發違反道路交通事件通知單上
    ，收受通知單聯者簽章欄上，雖有「甲○○」之簽名，為受
    處分人以前詞為辯。經查：
  (一)證人即原舉發機關之執勤員警乙○○於本院訊問時結證稱：
    「（當時你攔停的違規人是否是在庭之受處分人？）因為是
    1月份的事情，我無法記清楚那個人長相，但是我的印象中
    我沒有見過本件受處分人。」、「（當時違規人拿什麼證件
    給你看？）通常一般會看駕照跟身分證，但是可能沒有帶身
    分證，有帶駕照，本件我記不清楚，但因並沒有處罰未帶駕
    照，所以應該有拿駕照給我看。」、「（舉發違規通知單上
    駕駛人地址是你按照他的證件抄的？）對。」等語，而證述
    並未見過本件受處分人。
  (二)經本院比對受處分人於聲明異議狀上簽名、卷附申訴書、交
    通部公路總局臺中區監理所豐原監理站意見陳述單及查詢單
    、本院訊問筆錄之簽名，及本院訊問時命受處分人當庭書寫
    姓名10次之筆跡，其筆劃結構、運筆方式，與前揭舉發違反
    道路交通管理事件通知單上「甲○○」之簽名，迥不相同，
    顯非出於同一人之手，而堪認該舉發違反道路交通管理事件
    通知單上「甲○○」之簽名，並非受處分人所為無疑。
  (三)參以上開舉發違反道路交通管理事件通知單上抄記之「甲○
    ○」地址為臺中縣豐原市○○路215巷183號，惟受處分人於
    本院97年12月29日訊問時供稱：伊於2 年多前，即將戶籍遷
    移到現住處等語；另經本院當庭勘驗受處分人提出之汽車駕
    駛執照，該駕駛執照之發照日期為96年8 月20日，且其上之
    住址即為受處分人現戶籍地址，有本院訊問筆錄可證；又受
    處分人96年8 月20日發照之普通重型機車駕駛執照上所載地
    址，同為受處分人現戶籍地址等情，亦有該普通重型機車駕
    駛執照影本1 份在卷可參。而受處分人係於94年1月3日自原
    戶籍地址即臺中縣豐原市○○路215巷183號遷往現戶籍地等
    情，有個人基本資料查詢結果及遷徙紀錄資料查詢結果各 1
    份附卷可佐。準此，本件違規時間之97年1 月23日，受處分
    人已領得上開其上住址均記載受處分人現戶籍地之普通重型
    機車及汽車駕駛執照，若受處分人為本件違規行為當時之機
    車駕駛人，且於為警舉發時，提出駕駛執照供證人乙○○抄
    寫在上開舉發違反道路交通管理事件通知單上，則該通知單
    上所載地址即應為受處分人之現戶籍地，而無可能與受處分
    人現持有有效之駕駛執照上所載地址有異，是受處分人是否
    為當時違規行為之機車駕駛人，殊有可疑。
  (四)又本件受處分人前另曾因駕駛車牌號碼1272─TE號自小客車
    之駕駛人違規為警舉發後，冒用受處分人之身分，經高雄市
    政府警察局交通警察大隊以受處分人之身分疑遭冒用為由，
    建請撤銷高市警交字第B0000000號舉發違反道路交通事件通
    知單等情，亦有高雄市政府警察局交通警察大隊97年5月26
    日高市警交五字第0970014267號函1份在卷可考。
三、綜上各節，受處分人辯稱本件違規時間遭舉發之機車駕駛人
    並非其本人等情，尚非無據。此外，復查無其他積極證據足
    以證明受處分人確於前揭時、地有本件裁決書所指之違規事
    實。從而，本件之違規人是否確為受處分人，即應再予詳查
    ，原處分機關遽以裁罰，即有未洽，是原處分應予撤銷，並
    為不罰之諭知。
四、據上論斷，應依道路交通管理處罰條例第87條第2 項，道路
    交通案件處理辦法第20條，裁定如主文。
中    華    民    國    98    年    3     月    31    日
                      交通法庭   法  官  郭妙俐
上正本證明與原本無異。
如不服本裁定，應於送達後5 日內，向本院提出抗告狀。
                                 書記官  廖鳳美
中    華    民    國    98    年    3     月    31    日


司法院資訊處製作；財團法人民間司法改革基金會備份。
